臺灣高等法院臺南分院民事判決
109年度再國易字第2號
再審原告    蕭惠眞  

再審被告    嘉義縣○○鎮○○

法定代理人  簡志偉  
上列當事人間請求國家賠償事件，再審原告對於中華民國109年1
1月18日本院109年度上國易字第4號確定判決，提起再審之訴，
本院裁定如下：
    主  文
再審之訴駁回。
再審訴訟費用由再審原告負擔。
    事實及理由
一、按提起民事再審之訴，應於30日之不變期間內為之，又該期
    間自判決確定時起算，判決於送達前確定者，自送達時起算
    ，民事訴訟法第500條第1項、第2項前段定有明文。查本院1
    09年度上國易字第4號確定判決（下稱原確定判決）於民國1
    09年11月18日宣示，再審原告於同年12月11日提出再審之訴
    （本院卷第5頁起訴狀），未逾不變期間，核與上開規定相
    符。
二、再審原告主張：
  ㈠原確定判決駁回再審原告之上訴，即駁回再審原告因騎機車
    行經沉陷之路面跌倒受傷，對再審被告提起國家賠償之請求
    。惟原確定判決有以下之再審事由：
　　1.再審原告於108年9月12日提出國家賠償，之後再審被告以
      熱拌混合料填補法及常溫混合料填補法進行緊急養護，鋪
      平面積大於7200平方公分（見108年12月4日陳報狀，如果
      是裂紋使用此工法，將使路面高凸），復於開庭時由委任
      律師歐陽圓圓陳稱系爭事故地點是裂紋。再審被告既知是
      沉陷，才使用熱拌混合料填補法及常溫混合料填補法進行
      緊急養護，故歐陽律師所言係虛偽不實，原審採為判決基
      礎，有民事訴訟法第496條第10款之再審事由。
　　2.系爭事故地點自104年起已開始凹陷，106年持續下陷中，
      108年下陷成危險狀態的路段（見goog1e街景及系爭事故
      地點照片），再審被告未依交通技術標準規範公路類公路
      工程部公路養路規範第二章養路巡查規定巡查路面，如再
      審被告有編訂計劃且依計劃巡檢，進而發現危險點，應可
      阻斷災害發生。108年4月再審原告受傷，之後再審被告緊
      急填平，未填平前之高低落差距離，再審被告始終未說明
      ，致車鑑會未便鑑定；又再審被告未提出道路養護計劃、
      巡檢記錄、巡查結果等有效證據，證明系爭事故地點經巡
      查結果後是安全狀態，足認再審被告對系爭事故地點有管
      理欠缺，原確定判決有民事訴訟法第496條第1項第1款、
      第13款之再審事由。
　　3.原確定案件於一審送鑑定，嘉義區監理所車鑑會來函表示
      未便鑑定，二審亦未送鑑定，所以本件的情況仍屬「未便
      鑑定」，再審原告認應將案件再送鑑定，以釐清事實真相
      ，鑑定報告的結果將有利於再審原告，有民事訴訟法第49
      6條第1項第13款之再審事由。
　㈡聲明：㈠原確定判決廢棄。㈡再審被告應給付再審原告新臺幣7
    8萬7886元，及自起訴狀繕本送達翌日起至清償日止，按年
    息百分之5計算之利息。㈢願供擔保請准宣告假執行。㈣再審
    及前審訴訟費用皆由再審被告負擔。
二、再審被告則以：再審原告主張原確定判決有民事訴訟法第49
    6條第1項第1、10、13款之再審事由，均屬無據，不經調查
    即可認定顯無理由等語，資為抗辯。答辯聲明：再審之訴駁
    回。
三、再審原告主張原確定判決有民事訴訟法第496條第1項第1款
    、第10款、第13款之再審事由，惟為再審原告所否認，經查
    ：
  ㈠按民事訴訟法第496條第1項第1款所謂適用法規顯有錯誤者，
    係指確定判決所適用之法規顯然不合於法律規定，或與司法
    院現尚有效及大法官會議之解釋，或最高法院有效之判例顯
    然違反者而言，含消極之不適用法規，顯然影響裁判者，但
    不包含漏未斟酌證據、判決理由不備、判決理由矛盾、取捨
    證據及認定事實錯誤之情形在內（司法院釋字第177號解釋
    、最高法院60年台再字第170號、63年台上字第880號判例、
    92年度台上字第320號判決意旨參照）。再審原告雖主張再
    審被告未依交通技術標準規範公路類公路工程部公路養路規
    範第二章養路巡查之規定巡查路面，未提出道路養護計劃、
    巡檢記錄、巡查結果等證據，再審被告應負國家賠償責任等
    語，核其內容係對原確定判決不服之理由，指摘原確定判決
    取捨證據不當、事實認定錯誤，並未具體指出原確定判決所
    適用之法規有何顯然不合於法律規定，或與司法院現尚有效
    及大法官會議之解釋，顯然違反者，亦未指出有何消極不適
    用法規，顯然影響裁判之情形，再審原告執此主張原確定判
    決有第1款之再審事由，顯屬無據。
  ㈡按有證人、鑑定人、通譯、當事人或法定代理人經具結後，
    就為判決基礎之證言、鑑定、通譯或有關事項為虛偽陳述者
    ，得以再審之訴對於確定終局判決聲明不服，民事訴訟法第
    496條第1項第10款固有明文，惟依同條第2項規定，以宣告
    有罪之判決或處罰鍰之裁定已確定，或因證據不足以外之理
    由，而不能為有罪之確定判決或罰鍰之確定裁定者為限，始
    得提起。本件再審原告主張再審被告之訴訟代理人於開庭時
    陳稱系爭事故地點是裂紋，所言虛偽不實等語，然再審被告
    訴訟代理人於開庭時所為陳述，係代表被告為答辯，並非以
    證人、鑑定人或當事人本人或法定代理人之身分為證言或鑑
    定或為虛偽陳述，亦未具結，再審原告主張訴訟代理人開庭
    之陳述有第10款之再審事由云云，顯然無據。
  ㈢又民事訴訟法第496條第1項第13款規定，當事人發現未經斟
    酌之證物或得使用該證物者，得以再審之訴對於確定判決聲
    明不服，但以如經斟酌可受較有利益之裁判者為限。所謂發
    見未經斟酌之證物，係指前訴訟程序事實審之言詞辯論終結
    前已存在之證物，因當事人不知有此，致未經斟酌，現始知
    之者而言；若在前訴訟程序言詞辯論終結前，尚未存在之證
    物，本無所謂發現或得使用新證物可言，自不得以之為再審
    理由（最高法院29年上字第1005號裁判意旨參照）。且須以
    該證物如經斟酌，當事人可受較有利益之裁判為要件，如該
    證物縱加斟酌，仍不能認為當事人可受較有利之裁判者，即
    難認再審之訴為有理由（最高法院32年上字第1247號裁判、
    98年度台上字第1258號判決意旨參照）。再審原告並未提出
    其有何未經斟酌之證物，反係主張再審被告「未提出」養護
    計劃、巡檢紀錄、巡查結果等資料，法院「未送鑑定」等情
    ，再審原告並「未發現」未經原確定判決斟酌之證物，其主
    張有第13款之再審事由，亦屬無據。
四、綜上，再審原告主張原確定判決有第496條第1項第1款、第1
    0款、第13款之再審事由，顯然無據，再審原告之訴顯無理
    由，爰不經言詞辯論，逕以判決駁回之。
五、據上論結，本件再審之訴顯無理由，依民事訴訟法第502 條
    第2項、第78條，判決如主文。 　
中　　華　　民　　國　　110 　年　　1 　　月　　29　　日
　　              民事第一庭    審判長法　官  丁振昌
　　　　                              法　官  李素靖
　　                                  法　官  蔡孟珊
上為正本係照原本作成。
不得上訴。　　　　　　　　　　　　　　　　　　　　　　　
中　　華　　民　　國　　110 　年　　1 　　月　　29　　日

                                    書 記 官  鄭信邦